【裁判字號】    89,上訴,3717
【裁判日期】    890720
【裁判案由】    毒品危害防制條例
【裁判全文】
臺灣高等法院刑事判決                  八十九年度上訴字第三七一七號
    上  訴  人
    即  被  告  戊○○
    選任辯護人  李晉安
右上訴人，因毒品危害防制條例案件，不服臺灣桃園地方法院，八十八年度訴緝字第
一三四號，中華民國八十九年七月二十日第一審判決（起訴案號：臺灣桃園地方法院
檢察署八十六年偵字第七八八一、八三九三、八八九三、一０九二四、一一三三三號
）提起上訴，本院判決如左：
    主    文
原判決關於非法販賣化學合成麻醉藥品部分撤銷。
戊○○連續非法販賣化學合成麻醉藥品，累犯，處有期徒刑伍年肆月。
    事    實
一、戊○○前曾於民國（下同）八十一年間，因違反麻醉藥品管理條例案件，經臺灣
    板橋地方法院判處有期徒刑六月，於八十二年九月十七日易科罰金執行完畢，又
    於八十三年間，再因違反麻醉藥品管理條例案件，經臺灣板橋地方法院判處有期
    徒刑六月，於八十三年十一月十四日易科罰金執行完畢，竟不知悔改，明知安非
    他命乃經行政院衛生署七十九年十月九日以七九、十、九衛署藥字第九０四一四
    二號公告列入麻醉藥品管理條例第二條第四款所定化學合成麻醉藥品管理，不得
    非法吸用、持有及販賣，竟基於概括犯意，於八十五年五月底某日，在桃園縣八
    德市○○街五十三巷三十二號甲○○租屋處，以每小包新台幣（下同）一千元之
    代價販賣安非他命予甲○○一次。繼於八十六年六月十一日，於戊○○住處，以
    每包三千元代價販賣安非他命予乙○○一次。復於八十六年七、八月間，在己○○之桃園縣龜山鄉○○路○段一二一三之一號四樓住處，以每次五百元代價販賣
    數量不詳之安非他命予己○○二次。嗣於八十六年八月十日零時四十分許，在桃
    園縣八德市○○街二八０巷三十二弄巷口為警查獲，並扣得戊○○所有之安非他
    命零點四公克、用以吸食安非他命之吸食器二組、玻璃球一個、塑膠分裝袋三個
    、削尖吸管三支。戊○○施用毒品部分，嗣經原審法院另案裁定送勒戒處所執行
    觀察勒戒後，認有繼續施用傾向，再經裁定強制戒治一年期滿，經原審法院諭知
    免刑確定。
二、案經桃園縣警察局楊梅分局、龜山分局、大溪分局報請臺灣桃園地方法院檢察署
    檢察官偵查起訴及移送併案審理（八十七年度偵字第八二二七號）。
    理    由
一、訊據上訴人即被告戊○○矢口否認右開販賣安非他命犯行，於本院及原審均辯稱
    伊與己○○、甲○○等人有過節才誣陷伊云云。
二、經查被告於右開時地販賣安非他命予己○○、甲○○、乙○○等，業據同案被告
    己○○於警訊供稱「（你與戊○○、呂宏晉是否有結怨﹖你又如何認識？）我與
    他們沒有任何恩怨，戊○○是朋友介紹（認）識，呂宏晉則是我國中同學他是隔
    壁班的。」「（你向戊○○購買安非他命有幾次是何時？．．．）我向戊○○購
    買安非他命共有三次時間我不記得了．．．」（八十六年度偵字一一三三三號卷
    第三頁反面至第四頁反面）「（戊○○是於何時在何處所販賣安非他命給你？）
    戊○○三次販賣安非他命給我，時間約是於七月底至八月初均是他拿到我家龜山
    鄉○○路○段一二一三之一號四樓給我。」（八十六年度偵字一一三三三號卷第
    六頁），於偵查中證陳「（你吸的安非他命．．．如何來？）安非他命向戊○○
    買的．．．」「（你如何向戊○○購買安非他命？）我向他買二次第一次是七月
    底，第二次是八月中旬，第一次約在我家買五百元，第二次也是五百元，約在我
    家。」「（如何聯絡？）打0000000呼叫八五八八電話秘書。」「（提示
    卷內戊○○駕照影本）你購買安非他命之對象是否此人？）是。」（偵字一一三
    三三號第二十六頁反面、第二十七頁）「（你前述向戊○○買安非他命是否實在
    ？）實在，我確實是向戊○○買安非他命，這部分我沒有說謊。」（八十六年度
    偵字一一三三三號卷第三十頁）。同案被告甲○○於警訊供稱「（你平均吸食之
    安非他命係以何代價？向何人購買？）我吸食之安非他命均是以每小包壹仟元代
    價向綽號〞長腳〞男子購買。」「綽號〞長腳〞叫戊○○．．．」「（戊○○是
    否有涉及其他刑案？）我並不清楚，但我曾於八十六年五月底，在八德市○○街
    五十三巷三十二號租屋處內，戊○○拿安非他命來賣我．．．」「（你有否販賣
    安非他命給人吸食？戊○○如何連絡？）沒有。我僅知戊○○在八德市○○街二
    之二號三樓處租屋，我曾去找過他。」（八十六年度偵字第一０九二四號卷第七
    頁反面至第八頁）。同案被告乙○○於警方囑託軍方代為訊問時供稱「我吸食的
    海洛因是向丁○○及丙○○和綽號『漏ㄎㄚ』（即戊○○）等人購買的。」「（
    安非他命來源？）是丁○○及丙○○和綽號『長腳』等人提供的。」「丁○○、
    丙○○、綽號『長腳』叫戊○○，他們三人都是以每包新台幣仟元的價格賣給
    我吸食，我都是自己前往他們的住處購買。」（八十六年度偵字第八八九三號卷
    第三頁反面至第四頁），於原審則證陳「（安非他命如何來的？）向丙○○、丁○○、『長腳』三人拿的。」「（八十六年六月十二日警訊筆錄你說安非他命係
    向丁○○、丙○○及綽號『長腳』拿的。」，「（『長腳』是否即為戊○○？）
    是的，長腳即戊○○，我祇向他拿一次安非他命，．．．」（原審卷第一一０頁
    ）等情甚詳，事證已臻明顯。
三、次查同案被告甲○○、己○○、乙○○既均一致指證被告戊○○有販賣安非他命
    行為，被告戊○○果無販賣，何以至此？又被告戊○○經警查獲於製作警訊筆錄
    時，訊以與同案被告甲○○、乙○○等人是否認識，關係為何時？答以：均認識
    ，且為朋友關係，亦無糾紛等語，然迨其知悉同案被告甲○○等人指證其有販賣
    安非他命時，則立時辯稱伊因與甲○○、己○○等人有過節，始遭渠等誣陷，甚
    而否認認識乙○○，態度之轉變何其明顯﹖又本件除同案被告己○○外，其餘同
    案被告甲○○、乙○○嗣於檢察官偵查、原審審理及本院囑託台灣彰化地方法院
    訊問乙○○時，均翻異前詞，否認有向被告戊○○購買安非他命，並辯稱係警察
    要渠等供證戊○○販賣安非他命云云，惟查，同案被告甲○○等人於警訊時，如
    確係因承辦警員之不當行為，而致渠等非本於真意供述被告戊○○販賣安非他命
    ，然為何同樣於警訊時亦供陳係向被告戊○○購買安非他命之同案被告己○○，
    於檢察官偵查時，仍堅決表示是被告戊○○販賣安非他命給他？（見八十六年度
    偵字第一一三三三號卷第三十頁），況同案被告甲○○於原審亦明白證述警方沒
    有刑求（原審卷第一四七頁反面），顯見同案被告甲○○等人事後翻供，要屬迴
    護被告戊○○之詞，自無可信，應以渠等於警訊時之供述為可採。又同案被告己○○雖於警訊供稱買三次，偵查中則供稱買二次，惟偵查中所陳就時間、價格之
    陳述較具體明確，應以後來偵查中所陳為可採。至乙○○於原審尚有陳：「．．
    ．．是他（指戊○○）給我的，是八十六年六月十一日我家巷口拿給我的，我沒
    拿錢給他，他打電話來我家，說有好東西要給我。」「（你警局說用三千元買的
    ？）我沒有用錢向他買，我與他也不熟。」（原審八十七年訴字第一二五號（一
    ）卷第一百一十正、反面頁）等語，於本院囑託訊問時供陳「我沒有向戊○○買
    過毒品，我的毒品都是曹玉鐲，他綽號『長腳』給我的云云（九十年二月八日訊
    問筆錄），應係避重就輕之詞，蓋既與戊○○不熟，又如何平白無故以毒品相贈
    ？此部分陳述有違常情，況其於原審已明確指陳「長腳」即為戊○○，事後亂套
    ，意在迴護，均不足採為被告有利之認定。又販賣安非他命係違法行為，非可公
    然為之，而所賣之安非他命，均可任意分裝增減分量，而每次買賣之價格、數量
    ，亦隨時依雙方關係之深淺、資力、需求程度及對行情之認知等因素，機動調整
    。販賣之利得，除經坦承犯行，或價格、數量俱臻明確外，委難察得實情，販賣
    之人從價差或量差中牟利，方式雖異，其意圖營利之非法販賣行為則一，且被告
    與己○○等非屬至親，實不可能甘冒重典而按同一價格轉售而毫無利得，是被告
    以高於進貨之價格出售安非他命乃屬有利可圖，本件事證明確，被告犯行實堪認
    定。
四、查安非他命屬中樞神經興奮劑，具有輕微之成癮性，服用後會產生依賴性、耐藥
    性，並引起不安、頭昏、顫抖、亢進性反應、失眠、焦慮、譫妄、慢性中毒、精
    神障礙、類似精神分裂之錯覺、妄想及伴有行動與性格異常等副作用，其劑量增
    大時，甚或會死亡。而其慣用者，由於精神錯亂，更具有暴力攻擊及反社會行為
    等傾向，情況非常嚴重，尤以戒解不易，其毒害不在煙毒之下，乃經行政院衛生
    署七十九年十月九日以七九、十、九衛署藥字第九０四一四二號公告列入麻醉藥
    品管制條例第二條第四款所定化學合成麻醉藥品管理，不得非法吸用、持有及販
    賣，並自同年月十一日生效。惟被告行為後，毒品危害防制條例已於八十七年五
    月二十日公布，自同月二十二日起施行，就被告施用安非他命犯行，以之與行為
    時之麻醉藥品管理條例比較結果，以裁判時之新法即毒品危害防制條例之規定有
    利於被告，自應適用該新法，而就被告販賣安非他命犯行，則以行為時之麻醉藥
    品管理條例之規定有利於被告，而應依該法處斷。核被告所為，係犯麻醉藥品管
    理條例第十三條之一第二項第一款之非法販賣化學合成麻醉藥品罪。其持有之低
    度行為應為非法販賣之高度行為所吸收，不另論罪。其先後非法販賣安非他命行
    為，均時間密接、犯罪構成要件相同，顯係基於概括犯意反覆為之，均應依刑法
    第五十六條規定論以連續犯一罪，並依法加重其刑；又被告戊○○有如事實欄所
    載之前案科刑執行，有本院被告全國前案紀錄表一份在卷可稽，渠於刑之執行完
    畢後，五年內再犯本件有期徒刑以上之罪，為累犯，應依刑法第四十七條規定，
    加重其刑，並依法遞加重之。
五、原審就此為論罪科刑固非無見，惟查被告販賣安非他命予丙○○及丁○○部分，
    並不能證明其犯罪（理由如后），原判決一併論列，尚有未合，被告上訴意旨猶
    執陳詞否認犯罪固無足取，但原判決既有可議仍應將之撤銷改判。爰審酌被告犯
    罪之動機、目的、手段，所生危害及犯罪後猶飾詞狡卸，無悔改之意等一切情狀
    ，量處如主文所示之刑。扣案之第二級毒品安非他命零點四公克應依毒品危害防
    制條例第十八條第一項前段規定已在被告業經判決確定之施用毒品部分諭知沒收
    銷燬之，併敘明。
六、公訴意旨另以：被告戊○○尚於右揭時間販賣安非他命予丁○○及丙○○，認此
    部分亦有犯非法販賣麻醉藥品罪嫌等語。按認定犯罪事實所憑之證據，雖不以直
    接證據為限，間接證據亦包括在內；然而無論直接或間接證據，其為訴訟上之證
    明，須於通常一般之人均不致有所懷疑，而得確信其為真實之程度者，始得據為
    有罪之認定，倘其證明尚未達到此一程度，而有合理之懷疑存在時，事實審法院
    復已就其心證上理由予以闡述，敘明其如何無從為有罪之確信，因而為無罪之判
    決，尚不得任意指為違法（七十六年臺上字第四九八六號）。此部分公訴人起訴
    無非以丁○○、丙○○之論述為據，而證人丙○○固於警訊供陳「（安非他命來
    源？）我吸食的安非他命是一綽號『阿賢』的男子提供的。」「除了『阿賢』外
    我還向『長腳』戊○○購買，我以新台幣伍仟元的價格向他買五克的安非他命。
    另外我向戊○○購買安非他命時他還曾問我要不要買槍械，他總共拿二次槍給我
    看，除了槍枝外還有二顆子彈，但我沒買。」（八十六年度偵字第八三九三號卷
    第三頁反面至第四頁反面），證人丁○○於警訊時證稱：「戊○○和詹明芬二人
    均是我的朋友，平日我的海洛英及安非他命均是他們二人販賣給我，他們二人是
    我上手供應者。沒有仇恨，沒有任何糾紛，戊○○曾經坐我車時，在車上拿他的
    槍給我看。」，「我唯一知道戊○○另一居住所在桃園縣龜山鄉○○○○街二十
    八號五樓，也帶警方去過，沒人在家．．．」（八十六年度偵字第一０九二四號
    卷第九頁反面），於原審時證稱：「（認識在場之戊○○？）認識。」「（有無
    向被告買過海洛英？）沒有。」「（為何在警訊筆錄（八十六年偵字第一二九六
    四號）所言不一？）當時車借給戊○○，我入監執行，我家人向他要車，他不給
    ，我才說是向他買海洛英，實際上沒有向他買。」「（為何丙○○也說有向戊○○買？）他的安非他命是我拿給他吃的。」（原審八十八年度訴緝字第一三四號
    卷第八十五頁）等語。其中有關槍枝部分並未經公訴人起訴，二人此部分之陳述
    已嫌無稽，至販賣安非他命部分，二人之指述亦屬語焉不詳，究竟何時何地購買
    ，均付闕如，而丁○○被問到丙○○有無向戊○○購買安非他命乙節，竟稱安非
    他命是伊拿給丙○○吃的，且於本院囑託臺灣新竹地方法院訊問時直陳，伊有部
    貸款來的自小客車借與戊○○，後因案被通緝到案入監執行，想賣掉還貸款，託
    人遍尋被告無，才懷恨在心云云（九十年一月十九日訊問筆錄），是彼等二人
    之陳述，均無足使法院確信被告確有販賣安非他命給彼二人，此外復查無其他積
    極證據足以證明被告有此部分犯行，尚不能證明此部分犯罪，惟公訴人既認與前
    開論罪科刑部分有裁判上一罪關係，即不足為無罪之諭知。
據上論斷，應依刑事訴訟法第三百六十九條第一項前段、第三百六十四條、第二百九
十九條第一項，麻醉藥品管理條例第十三條之一第二項第一款，刑法第十一條前段、
第二條第一項但書、第五十六條、第四十七條，判決如主文。
本案經檢察官呂光華到庭執行職務。
中    華    民    國      九十    年      三        月      二十一      日
                            臺灣高等法院刑事第二十五庭
                                審判長法  官  許  國  宏
                                      法  官  宋      祺
                                      法  官  洪  光  燦
右正本證明與原本無異。
如不服本判決應於收受送達後十日內向本院提出上訴書狀，其未敘述上訴之理由者並
得於提起上訴後十日內向本院補提理由書（均須按他造當事人之人數附繕本）。
                                      書記官  陳  玉  嬋
中    華    民    國      九十    年      三        月      二十二      日
附錄本案論罪科刑法條：
麻醉藥品管理條例第十三條之一第二項第一款
違反前條之規定，其屬於第二條第四款之麻醉藥品者，依左列規定處罰：
一、非法輸入、製造、運輸、販賣者，處五年以上有期徒刑，得併科五萬元以下罰金
    。


司法院資訊處製作；財團法人民間司法改革基金會備份。
